【裁判字號】    98,上訴,2498
【裁判日期】    990422
【裁判案由】    傷害致重傷
【裁判全文】
臺灣高等法院臺中分院刑事判決        98年度上訴字第2498號
上  訴  人  臺灣臺中地方法院檢察署檢察官
上  訴  人
即  被  告  甲○○
指定辯護人  林佐偉律師
上列上訴人因傷害致重傷案件，不服臺灣臺中地方法院98年度訴
字第2195號中華民國98年10月14日第一審判決（起訴案號：臺灣
臺中地方法院檢察署97年度調偵字第411號），提起上訴，本院
判決如下：
    主  文
原判決撤銷。
甲○○傷害人之身體，因而致人重傷，處有期徒刑壹年捌月。緩
刑參年，並應支付被害人乙○○餘款新臺幣陸拾伍萬元，給付方
式如下：自民國玖拾玖年伍月拾伍日起，至民國壹佰零壹年捌月
拾伍日止，按月於每月拾伍日支付新臺幣貳萬伍仟元，至清償為
止，若有壹期未給付，視為全部到期。
    犯罪事實
一、甲○○於民國(下同)97年7月5日上午5時30分左右，酒後(未
    達辨識行為違法或依其辨識而行為之能力顯著降低之程度)
    在臺中縣大雅鄉○○路49號永興宮旁之麵攤外，因細故與乙
    ○○(起訴書誤繕為張富鈜)發生口角爭執，竟跑至斜對面人
    行步道旁由曾文潭所經營之豬肉攤，拿取殺豬刀1支，返回
    上開麵攤欲與張富鈜理論。而甲○○依當時之情形，在客觀
    上能預見其所持殺豬刀之刀身銳利厚實，刀刃具有相當長度
    ，如持該殺豬刀朝人之左肩揮砍，可能砍中人之左手，因而
    造成左手機能嚴重減損之加重結果，竟仍基於普通傷害之犯
    意，持該殺豬刀由上往下朝乙○○之左肩方向揮砍，乙○○
    見狀雖隨手撿拾傘架抵擋，惟甲○○所持之殺豬刀仍沿傘架
    順勢砍中乙○○之左手腕，致乙○○受有左手腕砍傷併發橈
    骨開放性骨折、橈動脈及神經斷裂、多條伸腕及伸指肌腱斷
    裂(共10條肌腱)、手腕關節筋膜撕裂傷，造成手腕、手掌背
    側無知覺，手腕彎曲小於30度，無名指掌指關節活動小於15
    度永久性障礙，無法恢復之重傷害。嗣經警據報至現場處理
    (甲○○、乙○○均已離去)，扣得上開殺豬刀1支，甲○○
    則於犯罪偵查機關未發覺前之同日上午6時50分左右，主動
    前往臺中縣警察局豐原分局大雅分駐所自首並接受裁判，經
    警於同日上午7時2分測得其呼氣所含酒精濃度值為每公升
    0.56毫克，
二、案經張富鈜告訴及臺中縣警察局豐原分局報請臺灣臺中地方
    法院檢察署檢察官偵查起訴。
    理    由
甲、證據能力部分：
一、證人即告訴人乙○○於警詢中之陳述，與其於原審審理中之
    陳述，經核並無不符之處，即無刑事訴訟法第159條之2所定
    之傳聞法則例外之適用，且上訴人即被告(下稱被告)甲○○
    之辯護人亦指稱證人乙○○於警詢中之陳述屬審判外之陳述
    ，而無證據能力，故證人乙○○於警詢中之陳述，並無證據
    能力。另證人張榮吉、葉晉榕於警詢時之證述，為被告以外
    之人於審判外之言詞陳述，且經辯護人於本院準備程序時具
    狀爭執其之證據能力，亦無刑事訴訟法第159條之2得為證據
    之例外情形，依刑事訴訟法第159條第1項之規定，證人張榮
    吉、葉晉榕於警詢之言詞陳述，對於被告亦無證據能力。
二、再按被告以外之人於審判外之陳述，雖不符刑事訴訟法第
    159條之1至同條之4之規定，而經當事人於審判程序同意作
    為證據，法院審酌該言詞陳述或書面陳述作成時之情況，認
    為適當者，亦得為證據；當事人、代理人或辯護人於法院調
    查證據時，知有第159條第1項不得為證據之情形，而未於言
    詞辯論終結前聲明異議者，視為有前項之同意，同法第159
    條之5定有明文。立法意旨在於傳聞證據未經當事人之反對
    詰問予以核實，原則上先予排除。惟若當事人已放棄反對詰
    問權，於審判程序中表明同意該等傳聞證據可作為證據；或
    於言詞辯論終結前未聲明異議，基於尊重當事人對傳聞證據
    之處分權，及證據資料愈豐富，愈有助於真實發見之理念，
    且強化言詞辯論主義，使訴訟程序得以順暢進行，上開傳聞
    證據亦均具有證據能力。本件其餘在下列判決理由中所載被
    告以外之人於審判外所為陳述經援引為證據者(包括各項書
    證)，因檢察官與被告、辯護人於本院辯論終結前，對於證
    據能力均不爭執，本院審酌各該證據作成時之狀態，也認無
    不法取供之情形，與待證事實具有關聯性等情況，認為適當
    ，應認得為本案之證據，故亦均有證據能力。
乙、實體部分：
一、訊據被告甲○○固坦承於上開時地與告訴人乙○○發生爭執
    ，而手持殺豬刀揮傷告訴人乙○○等情，惟否認有傷害致重
    傷犯行，辯稱當時其與告訴乙○○均有喝酒，告訴人乙○○
    在該處吃麵，談話很大聲，其轉頭看，告訴人乙○○就罵其
    ，雙方發生口角，告訴人乙○○２兄弟打其，其離開後告訴
    人張富鈜拿東西從後面追打其，其一緊張拿起豬肉攤上的殺
    豬刀要嚇告訴人乙○○，告訴人乙○○拿傘架打其，其才拿
    殺豬刀抵擋，而不小心揮到告訴人乙○○手指云云；辯護人
    則以且告訴人乙○○手部目前已回復大部分功能，應未達重
    傷程度等情為被告辯護。惟查：
(一)上揭犯罪事實，業據證人即告訴人乙○○於偵查中具結證稱
    ：當時其與張榮吉、葉晉榕在該處吃麵，其吃完麵走出麵攤
    外抽菸，被告坐在麵攤外吃麵，跑到其前面向其說「你在看
    啥小」，其回答沒有，被告揮拳打其沒有打到，叫其等一下
    ，然後跑到對面豬肉攤拿殺豬刀回來，朝向其左肩砍過來，
    其隨手撿拾一把傘架抵擋，殺豬刀因滑落砍到其左手，其坐
    上張榮吉車要離開時，被告還拿刀砍其，但僅砍到車等語(
    見97年度偵字第17109號卷第36頁)；復於原審審理時具結證
    稱：「(97年7月5日上午5時30分，在大雅鄉○○路49號前面
    發生何事？)當時我人在大雅鄉永興宮前面麵攤吃完炒麵，
    到麵攤外面抽菸，被告坐在麵攤前吃麵，我跟他距離約10公
    尺，被告站起跟我說看什麼，我回說我沒有看你，結果他就
    走過來揮我一拳，但我閃開，跟他說有什麼事情好好講，我
    們又不認識，且被告有喝酒，後來被告跟我講你不要跑，就
    跑到對面去，我站的位置沒有看到他跑去什麼地方，被告回
    來時手上拿1把殺豬刀，我看被告揮舞刀子，先跑離麵攤20
    幾公尺，我二哥及我女朋友本來也在麵攤吃麵，聽到其與被
    告爭吵，趕快吃完麵出來，剛好被告拿刀子回來，我二哥跟
    他說有什麼事好好講，我怕被告會對我二哥不利，要走回麵
    攤，看到被告衝向我，我就在旁邊的水果攤附近隨手拿起一
    個壞的傘架，被告的刀子先由上往下揮向我的左肩，我拿起
    傘架阻擋在左肩上，被告的刀子滑砍向我的左手，我的左手
    腕整肢被幾乎砍斷，只剩一層皮連著，我當時一直噴血，用
    我的右手握住左手腕，跟我二哥說我手斷掉，我二哥開車載
    我去醫院，我要進入汽車時，被告又砍我2刀，刀子砍到車
    子左窗戶，因我趕緊把窗戶關起來，才沒有砍到。...(被告
    跑到豬肉攤時，當時你跟你二哥是站在麵攤旁，還是有跟著
    被告跑去豬肉攤？)我跟我二哥都沒有跟過去。」等語(見原
    審卷第41頁背面至第42頁)，核與證人張榮吉於偵查中具結
    證稱：當時其與乙○○、葉晉榕在該處吃麵，乙○○走到外
    面抽菸，被告坐在外面吃麵，問乙○○為何瞪他，乙○○回
    說沒有，被告揮拳打乙○○沒有打到，2人起口角，其走出
    去瞭解，被告跑去斜對面豬肉攤拿1把殺豬刀回來，先砍向
    其沒有砍中，又朝乙○○方向過去，乙○○見狀從地上拿雨
    傘架抵擋沒有擋到，殺豬刀砍中乙○○左手，其等急著離開
    時，被告又追過來砍中其車等語(見97年度偵字第17109號卷
    第35頁)，及證人葉晉榕於偵查中具結證稱：當時伊與乙○
    ○、張榮吉在該處吃麵，乙○○走到外面抽菸，被告對乙○
    ○說你在看啥小，乙○○回說沒有，被告就揮拳要打乙○○
    ，並說你等一下，然後跑到對面豬肉攤拿一把刀子，伊見狀
    叫乙○○快跑，張榮吉也跑出來看，乙○○怕被告拿刀砍張
    榮吉，跑回來隨手拿起傘架，被告朝乙○○左肩砍過去，傘
    架擋到砍中乙○○左手，伊等開車離開時，被告又拿刀砍到
    車子等語(見97年度偵字第17109號卷第34頁)大致相符，此
    外並有臺中縣警察局豐原分局刑案現場測繪圖、現場照片、
    被告之酒精濃度測定紀錄單、澄清綜合醫院中港分院診斷證
    明書暨98年2月12日澄高字第982094號函、98年7月29日澄高
    字第982475號函、98年9月4日澄高字第981582號函附卷，及
    殺豬刀1支扣案可資佐證，足徵證人即告訴人乙○○之指述
    非虛。
(二)證人即豬肉攤老闆曾文潭於偵查中亦具結證稱：當天其在永
    興宮前面擺豬肉攤，聽到永興宮旁麵攤傳來爭吵聲，後來被
    告跑到其攤子拿走殺豬刀往右邊走去，其向客戶收錢後追出
    去，就看到乙○○手部受傷流血等語(見97年度偵字第17109
    號卷第33頁)；復於原審審理時具結證稱：其當時忙著賣豬
    肉，是有客人向其說，其的殺豬刀被拿走，其做完生意走出
    攤位才看到被告拿其的殺豬刀，有人拿鐵管，像雨傘中間的
    鐵架，其聽到有人叫車子開過來，他手受傷，至於雙方發生
    衝突情形，其沒有看到，只聽到麵攤有吵架聲音等語(見原
    審卷第44頁)，此部分之證述與證人即告訴人乙○○及證人
    張榮吉、葉晉榕上開所供吻合。證人曾文潭於偵查中雖另供
    稱被告跑到其攤位，後面有張榮吉跟著，被告拿取殺豬刀時
    ，其又看到乙○○從其右邊跑過來，手上拿著鐵棍云云(見
    97年度偵字第17109號卷第33頁)，惟在原審審理時已證稱其
    做生意時聽到麵攤有吵架聲音，其繼續做生意，其知道被告
    有過來，被告離開後，其才知刀子被拿走，其要走出豬肉攤
    才看得到其他人，被告拿刀時其沒有看到其他人等語(見原
    審卷第44頁)，且依卷附臺中縣警察局豐原分局刑案現場測
    繪圖及現場照片(見原審卷第22至26頁)顯示，證人曾文潭之
    豬肉攤，距被告持刀揮砍告訴人乙○○之案發地點約27公尺
    ，無法直接目擊案發地點，揆諸常情，苟告訴人乙○○當時
    確曾追打被告至證人曾文潭之豬肉攤，則其見被告手持銳利
    厚實之殺豬刀，避之唯恐不及，焉有可能發生被告所稱係告
    訴人乙○○拿傘架打其，其才拿殺豬刀抵擋之情形，而案發
    地點亦不可能距證人曾文潭之豬肉攤達約27公尺之遠，顯見
    證人曾文潭於偵查中所供被告跑到其攤位，後面有張榮吉跟
    著，被告拿取殺豬刀時，其又看到乙○○從其右邊跑過來云
    云，係附和被告之說詞，與實情不符，尚難作為有利被告之
    認定。本件被告持扣案殺豬刀揮砍告訴人乙○○之地點，應
    係在上開麵攤外，當時告訴人乙○○並未持械追打被告，應
    堪認定被告所為非出於正當防衛。
(三)扣案之殺豬刀銳利厚實，刀刃亦有相當長度，被告持之由上
    往下朝告訴人乙○○之左肩方向揮砍，雖經告訴人乙○○以
    隨手撿拾之傘架抵擋，其殺豬刀仍沿傘架順勢砍中告訴人張
    富鈜之左手腕，致告訴人張富鈜受有左手腕砍傷併發橈骨開
    放性骨折、橈動脈及神經斷裂、多條伸腕及伸指肌腱斷裂(
    共10條肌腱)、手腕關節筋膜撕裂傷，所受傷害嚴重，可知
    被告用力甚猛，參諸被告於告訴人乙○○坐車送醫離去時猶
    上前追砍等情，益徵被告具有傷害告訴人乙○○之犯意，被
    告所辯不小心揮到告訴人乙○○手指云云，要屬無稽。
(四)按嚴重減損一肢以上之機能者，謂重傷，此觀之刑法第10條
    第4項第4款之規定甚明。而人手之機能全在於手指及手腕，
    本件被告持扣案之殺豬刀砍中告訴人乙○○左手腕，致告訴
    人乙○○受有左手腕砍傷併發橈骨開放性骨折、橈動脈及神
    經斷裂、多條伸腕及伸指肌腱斷裂(共10條肌腱)、手腕關節
    筋膜撕裂傷，造成手腕、手掌背側無知覺，手腕彎曲小於30
    度，無名指掌指關節活動小於15度永久性障礙，無法恢復，
    顯已嚴重減損告訴人乙○○左手之活動機能，而達重傷之程
    度。雖澄清綜合醫院中港分院曾以 99 年 2 月 25 日澄高
    字第 992151 號函稱告訴人可以握取器物以達日常生活或工
    作之目的(見本院卷第59頁)，惟該院嗣又以99年3月29日澄
    高字第0992253號函稱告訴人之手腕經顯微手術接回後，手
    腕彎曲功能僅30度、伸張70度，但因10條肌腱斷裂，所以手
    指伸張功能全有永久性的喪失(見本院卷第77頁)，顯見告訴
    人左手上肢之機能因手指伸張功能永久性之喪失而嚴重減損
    ，自屬重傷無疑，被告之辯護人辯稱告訴人僅係受到普通傷
    害部分，並不足採。又本件被告雖未有重傷害之犯意，然依
    一般經驗法則及被告行為當時存在之事實判斷，持扣案之殺
    豬刀由上往下朝告訴人乙○○之左肩方向揮砍，可能砍中告
    訴人張富鈜之左手，造成告訴人張富鈜左手機能嚴重減損之
    加重結果，在客觀上應為被告所能預見，且被告之上揭傷害
    行為，確已造成告訴人乙○○左手機能嚴重減損之加重結果
    ，二者間亦具有相當之因果關係。
(五)綜上所述，被告上開所辯均不足採信，從而，本件事證明確
    ，被告上揭傷害致重傷犯行堪予認定，應依法論科。
二、核被告甲○○所為，係犯刑法第277條第2項後段之傷害致重
    傷罪。被告對於上揭未發覺之罪，自首並接受裁判，應依刑
    法第62條前段規定減輕其刑。原審以被告之罪證明確，予以
    論罪科刑，固非無見，惟本案被告嗣於本院審理中與告訴人
    乙○○達成和解，同意賠償告訴人新臺幣(下同)70萬元，並
    已於99年4月12日給付首期款5萬元，餘款65萬元則分26期給
    付，每月給付2萬5千元，此有確認書1紙在卷可稽，原審法
    院未及審酌及此，即有未洽。檢察官依告訴人之請求，以被
    告於行兇時用力甚猛、手段激烈、非無惡性，又未與告訴人
    和解，原審量處有期徒刑2年，尚嫌過輕為由而提起上訴，
    被告則以告訴人並非受重傷，且無傷害告訴人之故意等情提
    起上訴，經核雖均無理由，惟原判決既有上揭瑕疵，即屬無
    法維持，應由本院將原判決撤銷改判。爰審酌被告與告訴人
    乙○○素不相識，僅因細故與告訴人乙○○發生口角爭執，
    即持扣案之殺豬刀揮砍告訴人乙○○，造成告訴人乙○○受
    有重傷，手段激烈，非無惡性，告訴人乙○○手部受創嚴重
    ，被告事後除支付慰問金2萬元外，已於本院審理中與告訴
    人乙○○達成和解，告訴人乙○○於本院審理中復表示如果
    被告有按期給付，則願意原諒被告等一切情狀，處以如主文
    第2項所示之刑。扣案之殺豬刀1支雖係供本件犯罪之用，但
    並非違禁物，且非被告所有(係豬肉攤老闆曾文潭所有)，不
    得宣告沒收。末查被告未曾因故意犯罪受有期徒刑以上刑之
    宣告(其於85年間，雖曾因重利案件，經臺灣臺中地方法院
    以85年度訴字第1937號判處有期徒刑4月，緩刑2年確定，然
    其緩刑期滿，緩刑之宣告未經撤銷，其刑之宣告失其效力)
    ，有臺灣高等法院被告前案紀錄表1份附卷可稽，其因一時
    失慮，致罹刑典，犯後已與告訴人達成和解，是經此刑之宣
    告後，應能知所警惕而無再犯之虞，而告訴人亦同意予以附
    條件緩刑之宣告，是本院認前述宣告之刑以暫不執行為適當
    ，爰併予宣告緩刑3年。按緩刑宣告，得斟酌情形，命犯罪
    行為人向被害人支付相當數額之財產或非財產上之損害賠償
    ，刑法第74條第2項第3款定有明文，查被告以本案之犯行，
    致生損害於被害人乙○○，自應賠償被害人，且被告與告訴
    人乙○○亦於本院審理時達成「被告賠償告訴人70萬元，先
    給付現金5萬元，剩餘65萬元，自99年5月15日起至101年8月
    15日止，按月於每月15日賠償2萬5千元，如有1期未履行視
    為全部到期」之和解內容，兼以保障告訴人之權益，本院爰
    參照上揭說明，就緩刑之條件併諭知如主文所示。末按此部
    分並得為民事強制執行名義，如被告未遵循本院諭知之緩刑
    期間所定負擔而情節重大者，檢察官得依刑事訴訟法第476
    條及刑法第75條之1第1項第4款之規定，聲請撤銷本件緩刑
    之宣告，併予敘明。
據上論斷，應依刑事訴訟法第369條第1項前段、第364條、第299
條第1項前段，刑法第277條第2項後段、第62條前段、第74條第1
項第1款、第2項第3款、第3項，判決如主文。
本案經檢察官丙○○到庭執行職務。
中    華    民    國    99    年    4     月    22    日
            刑事第五庭  審判長法  官  趙  春  碧
                              法  官  何  秀  燕
                              法  官  林  宜  民
以上正本證明與原本無異。
如不服本判決應於收受送達後10日內向本院提出上訴書狀，其未
敘述上訴之理由者，並得於提起上訴後10日內向本院補提理由書
（均須按他造當事人之人數附繕本）「切勿逕送上級法院」。

                              書記官  吳  雅  菁
中    華    民    國    99    年    4     月    22    日

司法院資訊處製作；財團法人民間司法改革基金會備份。
